臺灣板橋地方法院刑事判決　　　　　　　99年度訴字第3810號
公　訴　人　臺灣板橋地方法院檢察署檢察官
被　　　告　藍志銘
上列被告因侵占等案件，經檢察官提起公訴（99年度偵緝字第25
55號），本院依簡式審判程序判決如下：
    主  文
藍志銘意圖為自己不法之所有，而侵占對於業務上所持有之物，
處有期徒刑壹年。又行使偽造私文書，足以生損害於他人，處有
期徒刑肆月；偽造之「陳秀戀」、「郭鳳鈴」印章各壹顆、如附
表所示之偽造印文總計陸貳貳枚均沒收。應執行有期徒刑壹年貳
月；偽造之「陳秀戀」、「郭鳳鈴」印章各壹顆、如附表所示之
偽造印文總計陸貳貳枚均沒收。
    事  實
一、藍志銘前於民國95年間任職家福公寓大廈管理維護股份有限
    公司（下稱家福公司），由家福公司派至臺北縣五股鄉（現
    改制為新北市五股區○○○路16巷「台北夢公園社區」擔任
    管理員，嗣自97年底調升為組長，負責為「台北夢公園管理
    委員會」向各住戶收取管理費，並為建商即寶佳建設股份有
    限公司（下稱寶佳公司）處理寶佳公司在該社區所有停車位
    之出租相關事宜，為從事業務之人。詎藍志銘竟基於意圖為
    自己不法所有之犯意，自98年8 月間起至99年3 月間止，利
    用其向台北夢公園社區各住戶收取管理費之業務之便，陸續
    將各住戶向其繳納、而為其業務上所持有之現金侵占入己，
    累計侵占金額為新臺幣（下同）766,486 元；並承續上開犯
    意，利用其為寶佳公司處理停車位出租相關事宜之業務之便
    ，陸續將其為寶佳公司向陳怡芩、黃素緣、王娥代收之停
    車位租金45,000元（嗣有退還其中7,500 元予陳怡芩等三人
    ）及寶佳公司委託其退還予各承租人之押金4,000 元一併侵
    占入己，扣除已退款項，此部分累計侵占金額為41,500 元
    （45,000－7,500 ＋4,000 ）。
二、期間，台北夢公園管理委員會於98年12月間改選幹部，藍志
    銘為圖掩飾上揭侵占犯行，竟另基於行使偽造私文書之犯意
    ，於新任主任委員陳秀戀、財務委員郭鳳鈴就任之後，未經
    徵得陳秀戀、郭鳳鈴之同意，即在上址台北夢公園社區附近
    之某刻印店，委託不知情之刻印人員，偽刻「陳秀戀」及「
    郭鳳鈴」之印章各1 顆，進而自99年1 月間起至同年3 月間
    止，持上開偽造之印章，陸續在如附表所示之管理費收據上
    蓋用，而偽造「陳秀戀」及「郭鳳鈴」之印文合計622 枚，
    以此手法偽造以「陳秀戀」及「郭鳳鈴」等人名義出具之管
    理費收據，並接續向如附表所示之住戶提出而行使之，足以
    生損害於陳秀戀、郭鳳鈴及台北夢公園管理委員會對於社區
    財務管理之正確性。嗣因藍志銘遲未將其為寶佳公司所代收
    之停車位租金繳至寶佳公司，寶佳公司發函催繳，經台北夢
    公園管理委員會察覺有異，於清查帳目後報警處理，始悉上
    情。
三、案經臺北縣（現改制為新北市）政府警察局蘆洲分局報請臺
    灣板橋地方法院檢察署檢察官偵查起訴。本院於準備程序進
    行中，被告就被訴事實為有罪之陳述，經告知被告簡式審判
    程序之旨，並聽取當事人之意見後，裁定由受命法官獨任進
    行簡式審判程序。
    理  由
一、上揭事實，迭據被告藍志銘於警詢、偵訊及本院審理時坦承
    不諱，核與證人陳秀戀於警詢、偵訊及本院審理時；證人即
    家福公司負責人陳文雄於警詢時所述情節相合，並有台北夢
    公園管理合約書影本1 份（見99年度發查字第132 號卷第14
    至18頁）、台北夢公園管理委員會98及99年度已收款未入帳
    明細1 份（見99年度偵字第14397 號卷第14至16頁）、管理
    費繳納情形表財委及守衛室留存版影本各1 份（同上卷第52
    至91頁）、偽造印章之照片3 幀（同上卷第27、28頁）、偽
    造管理費收據影本數紙（同上卷第11頁）在卷可稽，足證被
    告自白與事實相符。從而，本案事證已臻明確，被告犯行洵
    堪認定。
二、核被告所為，係犯刑法第336 條第2 項之業務侵占罪，及第
    216 條、第210 條之行使偽造私文書罪。其偽造印章、印文
    之行為，係屬偽造私文書之階段行為；而偽造私文書後進而
    行使，偽造之低度行為復為行使之高度行為所吸收，均不另
    論罪。被告利用其執行同一業務之機會，密集多次侵占及行
    使偽造私文書，每個舉動之獨立性均極為薄弱，依一般社會
    健全觀念，難以強行分離，認係各基於單一犯意接續而為，
    均屬接續犯，應各包括評價為一行為。所犯業務侵占、行使
    偽造私文書2 罪間，犯意各別，行為互殊，應予分論並罰。
    爰審酌被告任職經手金錢收付，不思篤慎將事，竟利用執行
    業務之機會，接續將其所持有之款項占為己有，嗣一錯再錯
    ，竟偽造收據進而行使，致被害人受有相當之財產上損害，
    殊屬非是，兼衡其智識程度、犯罪動機、目的、手段，犯後
    自始至終均坦承犯行，惟迄今仍未與被害人成立和解並賠償
    損害等一切情狀，分別量處如主文所示之刑，並定其應執行
    之刑，以示懲儆。被告委託不知情之刻印人員所偽刻之「陳
    秀戀」、「郭鳳鈴」印章各1 顆，及如附表所示之印文合計
    622 枚，為本案被告偽造之印章、印文，雖查無扣案紀錄，
    惟無證據堪認已經滅失，不問屬於犯人與否，均應依刑法第
    219 條規定諭知沒收之。
據上論斷，應依刑事訴訟法第273 條之1 第1 項、第299 條第1
項前段，刑法第336 條第2 項、第216 條、第210 條、第219 條
、第51條第5 款，刑法施行法第1 條之1 第1 項、第2 項前段，
判決如主文。
本案經檢察官陳旭華到庭執行職務。
中    華    民    國   100    年    2     月    25    日
                  刑事第九庭    法  官  朱嘉川
以上正本證明與原本無異。
如不服本判決應於收受送達後10日內向本院提出上訴書狀，並應
敘述具體理由；其未敘述上訴理由者，應於上訴期間屆滿後20日
內向本院補提理由書（均須按他造當事人之人數附繕本）「切勿
逕送上級法院」。
中    華    民    國   100    年    3     月    1     日
                                書記官  林伶芳
附錄本案論罪科刑法條：
中華民國刑法第336條
對於公務上或因公益所持有之物，犯前條第1 項之罪者，處1 年
以上7 年以下有期徒刑，得併科5 千元以下罰金。
對於業務上所持有之物，犯前條第1 項之罪者，處6 月以上5 年
以下有期徒刑，得併科3 千元以下罰金。
前二項之未遂犯罰之。
中華民國刑法第210條
偽造、變造私文書，足以生損害於公眾或他人者，處5 年以下有
期徒刑。
中華民國刑法第216條
行使第210 條至第215 條之文書者，依偽造、變造文書或登載不
實事項或使登載不實事項之規定處斷。